臺灣高雄地方法院刑事判決　　　　　　　　　　　　　九十一年度訴字第一三九號
　　公　訴　人　臺灣高雄地方法院檢察署檢察官
　　被　　　告　丁○○
　　指定辯護人　本院公設辯護人　戊○○
右列被告因公共危險案件，經檢察官提起公訴（九十年度偵字第一六０三一號），本
院判決如左：
    主  文
丁○○放火燒燬現供人使用之住宅，累犯，處有期徒刑柒年肆月。
    事  實
一、丁○○曾因違反麻醉藥品管理條例案件，經本院於民國八十一年十一月十三日判
    處有期徒五年四月，同年十二月十四日判決確定，於八十六年十二月五日執行完
    畢。丁○○明知高雄市三民區○○○路二巷六十六號（該住宅為一磚造平房一排
    九間）係丁○○本人、其妻乙○○、屋主甲○○及其家人等人居住之處所，為現
    供人使用之住宅。九十年五月二十一日凌晨零時二十分許，丁○○因失業賦閒在
    家，心情苦悶，復因外出飲用少許酒類，稍有酒意（未達精神耗弱或喪失之程度
    ），而與其妻乙○○發生爭執，致心生不滿，明知瓦斯為甚易引燃之物品，如率
    予引燃足以釀成災害，且如在現供人使用之住宅點燃瓦斯，依瓦斯燃燒後所引起
    延燒危險之科學法則，亦足以燃燒毀損現有人使用之住宅，迺丁○○竟基於放火
    燒燬現供人使用住宅之犯意，先於第六間大門口，以其所有隨身攜帶之打火機一
    個（未扣案）點燃堆放予地上之衣服，復將第六間及第八間之瓦斯開關打開，以
    前述打火機接續引燃放置於第八間及第六間房屋內之瓦斯桶而放火，火勢迅速燃
    燒，造成上開住宅第六間前地上堆放之衣服部分燒燬，第六間臥房及客廳天花板
    部分燒燬掉落，第七間木製大門部分震毀，第九間臥房屋頂部分震毀，第八間臥
    房彈簧床、冷氣機、衣櫥燒燬、屋頂部分燒燬、牆壁受熱變色、以西北邊較嚴重
    ，第八間客廳冰箱、木櫃燒燬、屋頂部分燒燬、以北邊較嚴重，丁○○因此受有
    全身體表面積百分之五十七之二至三度燒傷，另到場之警員丙○○手腳燒傷（傷
    害部分未據告訴）。消防人員於是日零時三十三分據報後前往救火，至同日凌晨
    零時四十九分將火撲滅。丁○○上開放火行為，造成第六間客廳、臥室及第八間
    客廳、臥室之屋頂掉落形成兩個大洞，使該第六間及第八間房屋無法避風遮雨而
    達喪失效用之程度。
二、案經高雄市政府警察局三民第一分局報請臺灣高雄地方法院檢察署檢察官偵查起
    訴。
    理  由
一、訊據被告丁○○矢口否認涉犯右揭犯行，辯稱：伊因飲酒醉後，在廚房煮開水，
    不知瓦斯外洩，嗣伊以打火機點燃香煙，一時疏於注意瓦斯開關未關，而引發氣
    爆，伊並非故意放火云云。
二、惟查：
  (一)右揭事實，業據證人乙○○證稱：「丁○○先將衣服拿到屋外用打火機點燃，就
    去屋內門鎖上，然後就聽到二聲氣爆。」（九十年五月二十一日警訊筆錄）；證
    人甲○○證稱：「我於九十年五月二十一日零時二十分左右，在高雄市三民區○○○路二巷六十六號房間內睡覺，隔壁租房子的乙○○來敲門，說她先生丁○○
    開瓦斯想自殺，後來我進入丁○○房間，發現丁○○有喝酒，且瓦斯味充斥房間
    ，我丁○○把瓦斯關掉，但丁○○不聽，我作勢要打他，他便把瓦斯關掉，然後
    我去叫醒我的祖母，到外面遠一點，然後打電話報案．．．，警察來了之後，我
    發現丁○○用打火機點燃瓦斯，便發生瓦斯爆炸及火警。」（九十年五月二十一
    日警訊筆錄）、「那天我和我弟弟在睡覺，被告的太太來敲門，叫我們起來，我
    即前去看，看見被告在開瓦斯，瓦斯味很重．．，我前去叫他要關掉，他有關掉
    ，鄰居叫我去報警，後來來了二位警察，，，，警察上前去看，見被告引燃瓦斯
    才發生氣爆，有一位警察也受傷了。」（九十年九月二十日偵訊筆錄）；證人即
    到場處理之警員丙○○證稱：「當晚凌晨零點到二點是我執行巡邏任務，我接獲
    一一○的通報，說民族一路二巷六十六號有糾紛，要我們過去處理，我們就趕過
    去，我們一到現場就聞到很濃的瓦斯味，丁○○看到我們趕到現場就衝到門口，
    手上拿起打火機在點衣服，第一次沒有點著，他再衝進屋裡，拿出打火機出來，
    再點燃就爆炸了，我就被炸傷彈出來，我四肢受傷，當時沒有看到瓦斯桶，後來
    我們就馬上疏散民眾，聯絡消防隊，過了十分鐘，裡面又發生一次爆炸，就起火
    了。」（本院九十一年一月二十九日訊問筆錄），並有警員丙○○所製作之報告
    書一份（見警卷第九頁）附卷可按，按乙○○與被告係夫妻關係，證人甲○○與
    被告夙無仇隙，已據證人甲○○陳述綦詳（九十年五月二十一日警訊筆錄），斷
    無予以誣栽，又證人丙○○為依法執行公務之警務人員，與被告素不相識，更無
    仇隙，亦無誣攀被告之理，綜合證人乙○○、甲○○、丙○○所述互相參照，堪
    認被告確有開啟瓦斯桶及點火之行為甚明。
  (二)依高雄市政府消防局火災原因調查報告書所載：「(1)本案火場位於高雄市三民區
    ○○○路二巷六十六號，係磚造平房一排九間；(2)起火處研判有三處，一為第六
    間大門前地上衣服，二為第六間客廳東北端花板，三為第八間客廳西北端木櫃；
    (3)燃燒後勘查現場，第六間大門前地上堆放之衣服部分燒燬，第六間臥房及客廳
    天花板部分燒燬掉落，第七間木製大門部分震毀，第九間臥房屋頂部分震毀，第
    八間臥房彈簧床、冷氣機、衣櫥燒燬、屋頂部分燒燬、牆壁受熱變色、以西北邊
    較嚴重，第八間客廳冰箱、木櫃燒燬、屋頂部分燒燬、以北邊較嚴重；(4)發火源
    研判為打火機；(5)起火原因研判：根據證人甲○○、吳貴榮、乙○○之陳述，可
    能係丁○○因失心情不好，喝酒返回住處後辱其妻及摔傢俱，並點燃瓦斯欲自
    殺，而引起氣爆火災之可能性較大。」等語，且依前開現場照片所示，該住宅第
    六間客廳、臥房及第八間客廳、臥房之屋頂受燒後，瓦片多數均已掉落，而屋內
    之木質物品大部分受燒炭化，該住宅應已達燒燬之程度，允無疑義。
  (三)第查，瓦斯係屬易燃之液體，為甚易引燃之流動物品，如率予引燃顯足以引發大
    火，釀成災害。又本件火災現場係位於連排磚造平房之第六間至第九間，且該房
    屋內則置有諸多易燃之傢俱及物品，有上開火災原因調查報告一份暨現場照片多
    幀可稽，是被告對於其在屋內開啟瓦斯並點火引燃，非僅燃燒屋內之傢俱及物品
    ，勢將導致火勢蔓延燃燒整戶住宅，甚至延燒至該排其他房間一事，自應有所認
    識與預見，詎其竟仍冒然在屋內為上述開啟瓦斯及點火行為，足見被告當有放火
    燒燬現供人使用住宅之故意甚明。
  (四)按一般瓦斯若漏溢時，因味道刺鼻，可輕易覺查，迅速採取關閉瓦斯及避免點火
    之必要安全措施一節，此為眾所周知之事實，被告為一受過國中教育之人，而瓦
    斯為日常用品，對於氣味之判別可快速明確判定，苟有瓦斯氣體漏溢之情形，其
    當能立即查知，並採上述之安全措施，然被告並未如此，反而持打火機點火抽煙
    ，可知當時並無瓦斯漏溢之情形。又前揭房屋第六間廚房有一十六公斤瓦斯桶，
    第八間廚房有一十六公斤瓦斯桶，且未接任何爐具等情，此有前揭火災原因調查
    報告書一份附卷可稽，苟依被告所稱其使用瓦斯爐煮開水，則第六間之瓦斯桶應
    與瓦斯爐連接，何以消防人員至現場時，該第六間之瓦斯桶未接任何爐具？足徵
    應係被告於案發當日將第六間及第八間之瓦斯桶與爐具分離，並於點火前開啟瓦
    斯桶開關，並非瓦斯自行漏溢，應可認定。是被告所辯係以打火機點火抽煙時失
    火云云，顯難遽予採信。
  (五)發生火災之地點係被告及其妻乙○○、證人甲○○及其家人之住宅，業經被告及
    證人甲○○陳述屬實，雖起火當時乙○○、證人甲○○及其家人不在屋內，然刑
    法第一百七十三條所稱之「住宅」，係指供人居住生活之房屋或房間整體而言，
    住宅只需現供人使用者，即可成為本罪之行為客體，至於行為人放火當時住宅之
    中是否真有人在則非所問。本件被告以打火機引燃瓦斯放火當時，上開住宅內雖
    除被告外另無他人，然該住宅既係供被告及其妻乙○○、證人甲○○及其家人居
    住使用，即為本條所稱之現供人使用之住宅無疑。
  (六)被告雖辯稱其於案發前曾飲酒云云，惟被告陳稱：「我於九十年五月二十二十一
    日因在外與朋友飲酒後返回住處，妻子乙○○對我發脾氣，說我只會喝酒不會找
    工作，於是我就和妻子吵起來，．．．我當時神智清醒。」等語（九十年七月二
    十八日警訊筆錄），衡諸被告對於火災發生前外出喝酒及與妻子爭吵等事，猶仍
    能清楚記憶，足見其放火時意識清醒，對外界事務之知覺理會及判斷能力尚未較
    普通人之平均程度顯著減退，亦即未達心神喪失或精神耗弱之程度，自難執此據
    為減輕刑責之藉口（最高法院八十一年度臺上字第六二五八八號判決意旨參照）
    。
  (七)綜上所述，足見被告所辯各節均係事後畏究飾詞圖卸刑責之詞，均不足採。本件
    事證明確，被告之犯行洵堪認定。
三、查本件著火之地點為高雄市三民區○○○路二巷六十六號，其中第六間、第八間
    全毀，第七間及第九間半毀，其中第六間為被告及其妻乙○○居住，其餘房屋為
    證人甲○○及其家人居住，均為現供人使用之住宅。按刑法上之放火罪，其所直
    接侵害之法益，為一般社會之公共安全，雖私人之財產法益，亦同時受其侵害，
    但既列入公共危險罪章內，自以社會公安之法益為重，故計算罪數，應以行為之
    個數為標準，被告既以單一犯意，接續之多個舉動完成之一個放火目的之犯罪行
    為，燒燬多間房屋，仍祇成立單純一放火罪，不以所焚家數，定其罪數，最高法
    院二十一年上字第三九一號判例可資參照。核被告所為，係犯刑法第一百七十三
    條第一項之放火燒燬現供人使用之住宅罪。又按刑法第一百七十三條第一項放火
    燒燬現有人使用之住宅罪，其直接被害法益，為一般社會之公共安全，雖同時侵
    害私人之財產法益，但仍以保護社會公安法益為重，況放火行為原含有毀損性質
    ，而放火燒燬現供人使用之住宅罪，自係指供人居住房屋之整體而言，應包括墻
    垣及該住宅內所有設備、傢俱、日常生活上之一切用品。故一個放火行為，若同
    時燒燬住宅與該住宅附屬所有其他物品，無論該其他物品為他人或自己所有，與
    同時燒燬數犯罪客體者之情形不同，均不另成立刑法第一百七十五條第一項或第
    二項放火燒燬住宅以外他人或自己所有物罪（最高法院七十九年度臺上字第一四
    七一號判例參照），附此敘明。又被告曾因違反麻醉藥品管理條例案件，經本院
    於八十一年十一月十三日判處有期徒五年四月，同年十二月十四日判決確定，於
    八十六年十二月五日執行完畢之事實，有臺灣高等法院被告全國前案紀錄表暨臺
    灣高雄地方法院檢察署刑案資料查註紀錄表各一份在卷可按，並經被告供稱屬實
    ，五年以內再犯有期徒刑以上之本罪，係屬累犯，應依法加重其刑。爰審酌被告
    之智識程度、犯罪之動機、目的、手段、所受之刺激、其明知開啟瓦斯予以點燃
    之行為將致公共危險，仍竟罔顧公眾安全，率而為之等一切情狀，量處如主文所
    示之刑。至被告用以點燃斯之打火機一個，並未扣案，亦非違禁物，故不予宣告
    沒收，附此敘明。
據上論斷，應依刑事訴訟法第二百九十九條第一項前段，刑法第一百七十三條第一項
、第四十七條，判決如主文。
中      華      民      國      九十一    年      五      月      十    日
                                  臺灣高雄地方法院刑事第七庭
                                      法  官  何  秀  燕
右正本證明與原本無異。
如不服本判決，應於判決送達後十日內，向本院提出上訴狀。
                                      書記官  邱  靜  銘
中      華      民      國      九十一    年      五      月      十    日
附錄本案判決論罪科刑之法條
中華民國刑法第一百七十三條第一項：
 (放火或失火燒燬現住建築物及交通工具罪)
放火燒燬現供人使用之住宅或現有人所在之建築物、礦坑、火車、電車或
其他供水、陸、空公眾運輸之舟、車、航空機者，處無期徒刑或七年以上
有期徒刑。
